【裁判字號】    95,訴,1324
【裁判日期】    970731
【裁判案由】    強盜等
【裁判全文】
臺灣臺南地方法院刑事判決              95年度訴字第1324號
公  訴  人  臺灣臺南地方法院檢察署檢察官
被      告  乙○○○
選任辯護人  何建宏律師
上列被告因強盜等案件，經檢察官提起公訴（94年度偵字第
11109號），本院判決如下：
    主  文
乙○○○攜帶凶器結夥三人以上強盜，處有期徒刑捌年。
    事  實
一、乙○○○因不滿甲○○日前曾破壞其汽車，又未支付損害賠
    償金，因而於民國（下同）94年8月12日凌晨3時許，基於共
    同強盜之犯意聯絡，與真實姓名年籍不詳之成年人5、6名，
    在台南市○○區○○街、友愛街口，由乙○○○手持不明槍
    枝（未扣案，有無殺傷力不明）抵住甲○○頭部，致使杜慶
    南不能抗拒，並與真實姓名年籍不詳之成年人5、6名分別以
    徒手或持安全帽、機車大鎖及路旁花盆等物，共同圍毆甲○○頭部、肩部，及四肢等部位，致甲○○受有頭部多處挫傷
    、撕裂傷、鼻骨骨折、雙側眼窩腫脹、雙側眼眶下撕裂傷、
    左肩挫傷、四肢多處挫擦傷、頭部外傷併創傷性蜘蛛膜下腔
    出血等傷害，並將甲○○押上甲○○所有車號7711－KB號自
    小客車內，致使甲○○不能抗拒，並欲取走上開車輛，惟因
    不知如何啟動甲○○車內防盜用晶片而作罷，乙○○○等人
    並於甲○○不能抗拒之時，由其中不詳姓名年籍之人取走甲○○所有之手手機1支（序號：000000000000000號，內插有
    門號0000 000000號SIM卡），由乙○○○伸手入甲○○長褲
    前側口袋內，取走甲○○所攜帶之新台幣（下同）70,000元
    現金，得手後逃逸現場，旋於當日或翌日（8月13日）某時
    許，將搶得之手機，以不詳代價，轉手予冒用不知情之賈啟
    輝名義申辦0000000000號門號使用之不知名人士，該人取得
    甲○○遭搶之手機後，於同年月13日凌晨3時26分許，插入
    冒用賈啟輝名義申辦之上述0000000000號門號SIM卡使用。
    嗣經警據報後循線查獲。
二、案經甲○○訴由台南市警察局第二分局報告臺灣臺南地方法
    院檢察署檢察官偵辦。
    理  由
壹、程序部分：按被告以外之人於審判外之陳述，經當事人於審
    判程序同意作為證據，法院審酌該言詞陳述或書面陳述作成
    時之情況，認為適當者，亦得為證據，刑事訴訟法第159條
    之5第1項定有明文。查被告於本院審理時對證人即被害人甲○○、證人丁○○、證人丙○○於警詢時及偵訊中所為筆錄
    之證據能力均不爭執，且本院依卷內資料審酌該警詢及偵訊
    筆錄作成時之情況，亦認為並未有何違背法律或其他相關規
    定之情事，而應認為適當，是依刑事訴訟法第159條之5第1
    項之規定，上開證人等於警詢及偵訊所作之筆錄，為傳聞法
    則之例外而具有證據能力，本院自得引為判決參考之依據，
    先予敘明。
貳、實體部分：
一、訊據被告固坦承有於上揭時、地毆打被害人甲○○，惟否認
    有攜帶手槍結夥強盜之犯行，辯稱：甲○○曾砸伊車輛，伊
    於案發當時駕車行經台南市○○街太子飯店前，看見甲○○
    一人與另一批人馬相罵，伊下車質問甲○○為何要砸伊車，
    要如何處理，甲○○就當場罵伊，並出手打伊，伊就還手與
    甲○○扭打，旁邊另一方衝上來一起加入扭打，伊不知道該
    批人馬加入扭打到底是針對甲○○還是要打伊，當時伊也有
    受傷，最後極力反抗並趁亂逃跑，伊並無夥同他人，亦無持
    槍，亦無取走甲○○之手機及現金等語。
二、經查：
(一)、案發當時因甲○○友人丙○○所有之車輛遭債權銀行委託之
    拖吊業者發現欲將車輛拖吊，丙○○之男友丁○○即打電話
    要求甲○○到場幫忙，甲○○依約到現場與銀行人員洽談時
    ，被告突然夥同5、6個人出現，被告手持不明槍枝抵住甲○○太陽穴，並與其他5、6人一同毆打甲○○，致使甲○○受
    有頭部多處挫傷、撕裂傷、鼻骨骨折、雙側眼窩腫脹、雙側
    眼眶下撕裂傷、左肩挫傷、四肢多處挫擦傷、頭部外傷併創
    傷性蜘蛛膜下腔出血等傷害等情，業據證人即被害人甲○○
    、證人丙○○、丁○○於偵查中即本院審理時結證，並互核
    大致相符，並有國立成功大學醫學院附設醫院診斷證明書、
    郭綜合醫院診斷證明書各1張附卷足按。其中證人丙○○、
    丁○○證述內容或有部分細節不相符合，然係因每人站立之
    位置、角度不同，且注意力亦不相同，因而產生少許細節之
    誤差，亦在常情之中，然就上開重要之情節，證人二人之陳
    述均相符合，又上開證人丙○○、丁○○與被告並不相識亦
    無仇怨，並無誣陷被照告之理，其所述堪信為真實。況以被
    害人甲○○所受之傷勢，顯不可能是被告一人所為，又被告
    所辯稱係由另一批不知名人士毆打被害人等情，亦與在場目
    擊之證人丁○○、丙○○證述情節不符，顯難採信。從而，
    被告除有毆打被害人甲○○之外，確實有持不詳槍枝抵住甲○○之頭，並有夥同其他不詳姓名年籍之成年人5、6名共同
    毆打甲○○之事實，已堪認定，被告空言否認，不足採信。
(二)、被告持不詳槍枝抵住甲○○之頭後，其不詳姓名年籍之同夥
    其中一人即將甲○○手中手機一支（即系爭序號0000000000
    00000號手機）取走等情，業據證人即被害人甲○○及證人
    丁○○於本院審理時到庭證述明確（見本院卷第210頁、219
    頁），且上開手機嗣由案外人賈啟輝遭冒名申請門號卡插入
    使用，有證人賈啟輝偵訊筆錄及通聯記錄1份附卷足按，而
    被害人甲○○與賈啟輝互不相識，益足認該手機確係遭強盜
    後轉手於他人持有，此部份之事實已堪認定。
(三)、被害人甲○○遭被告及其他不詳姓名之人毆打受傷倒地不能
    抗拒後，復將甲○○押上甲○○所有車號7711－KB號自小客
    車內，並擬將甲○○押離現場，惟因不知如何啟動甲○○車
    內防盜用晶片而作罷，被告並搜索甲○○之口袋，將甲○○
    所攜帶放在長褲前口袋內之現金約70,000元取走之事實，業
    據證人即被害人甲○○於本院審理時證述明確，上開毆打甲○○並押上車子之事實核與證人丁○○證述情節相符，而被
    告自甲○○長褲前方口袋內取走現金70,000元之事實，亦核
    與證人丙○○證述情節相符（見偵卷第84頁、本院卷第192
    至193頁），均堪信為真實。又被害人甲○○當日至案發現
    場係為幫證人丁○○、丙○○處理車子因積欠貸款而遭拖吊
    之事，故其身上攜帶現金亦屬符合常情，此部份之事實亦堪
    認定。
(四)、綜此，被告結夥三人以上攜帶凶器強盜之事實，已臻明確，
    堪以認定，應依法論科。
三、按刑法第321條第1項第3款之攜帶兇器竊盜罪，係以行為人
    攜帶兇器竊盜為其加重條件，此所謂兇器，其種類並無限制
    ，凡客觀上足對人之生命、身體、安全構成威脅，具有危險
    性之兇器均屬之，且只需行竊時攜帶此種具有危險性之兇器
    為已足，並不以攜帶之初有行兇之意圖為必要（最高法院79
    年度台上字第5253號判例參照）。查本件被告乙○○○攜帶
    不詳槍枝雖未扣案，致無法鑑定有無殺傷力，然持該不詳槍
    枝攻擊他人身體，仍足使人受傷，於客觀上構成對人生命、
    身體、安全之威脅，自屬危險性之凶器（台灣高等法院台南
    分院93年度上訴字第391號判決參照），揆諸前開判例意旨
    ，該不詳槍枝顯係具有危險性之凶器無訛。核被告乙○○○
    所為，係犯刑法第328條第1項之強盜罪，而有同法第321條
    第1項第3、4款之結夥三人以上攜帶兇器而犯之情形，應依
    同法第330條第1項之結夥三人以上攜帶兇器強盜罪論處。起
    訴意旨雖認被告係犯刑法第277條第1項之傷害罪、第302條
    第1項之犯害自由罪、第328條第1項之傷害罪等語，惟被告
    被告應係本於強盜之犯意而攜帶凶器結夥三人以上為之（詳
    下），應論以刑法第330條第1項之加重強盜罪，是起訴意旨
    此部分容有未洽。惟其基本事實同一，本院仍得併予審酌，
    並變更起訴法條。被告乙○○○以持槍之方式及夥同不詳姓
    名年籍之人毆打被害人甲○○致使不能抗拒，而取走甲○○
    所有之手機一支及現金70,000元，應係出於一個強盜犯意之
    接續行為，於刑法第評價上應論以接續犯，而僅成立一罪。
    被告於攜帶兇器強盜時，以不詳槍枝控制被害人之行動自由
    ，並毆打被害人，將被害人強押入汽車內，此以強暴手段妨
    害他人自由行為及傷害行為均係強盜罪之手段，應包括於強
    盜行為以內，業為強盜罪所吸收，不另論妨害自由及傷害罪
    。爰審酌被告因與被害人之砸車糾紛，即持不明槍枝並夥同
    三人以上毆打被害人，並強盜被害人之財物，致被害人受有
    嚴重之身體傷害以及財物損失，及其犯罪後始終否認犯行等
    一切情狀，量處如主文所示之刑，以資懲儆。另被告所持之
    不詳槍枝1把（未扣案），雖供共同犯罪所用之物，惟未扣
    案，下落不明，為免將來執行困難，爰不為沒收之諭知，併
    此敘明。
據上論斷，應依刑事訴訟法第299條第1項前段、第300條，刑法
第28條、第330條第1項，判決如主文。
本案經檢察官戊○○到庭執行職務。
中    華    民    國    97    年    7     月    31    日
                  刑事第七庭  審判長  法  官  陳振謙
                                      法  官  卓穎毓
                                      法  官  高如宜
以上正本證明與原本無異。
如不服本判決應於收受本判決後10日內向本院提出上訴書狀，並
應敘述具體理由。如未敘述上訴理由者，應於上訴期間屆滿後20
日內向本院補提理由書狀（均須按他造當事人之人數附繕本）「
切勿逕送上級法院」。
                                      書記官  陳姿利
中    華    民    國    97    年    8     月    11    日
附錄本案論罪科刑法條：
刑法第330條（加重強盜罪）
犯強盜罪而有第321條第1項各款情形之一者，處7年以上有期徒
刑。


司法院資訊處製作；財團法人民間司法改革基金會備份。
